【裁判字號】    96,簡上,976
【裁判日期】    970305
【裁判案由】    家暴傷害
【裁判全文】
臺灣板橋地方法院刑事判決             96年度簡上字第976號
上  訴  人
即  被  告  丙○○
上列被告因家暴傷害案件，不服本院96年度簡字第5917號中華民
國96年10月4日第一審判決（聲請案號：96年度偵字第14284號）
，提起上訴，本院管轄之第二審合議庭判決如下：
    主  文
上訴駁回。
    事  實
一、丙○○與甲○○係夫妻，二人間具有家庭暴力防治法第三條
    第一款之家庭成員關係，業於民國九十四年間分居，緣甲○○於九十六年五月十一日下午三時許返回丙○○位在臺北縣
    中和市○○街一五六巷十之一號住處欲探視子女，因細故與
    丙○○之父母丁○○、乙○○○發生爭執，丙○○竟基於傷
    害他人身體之犯意，在上址以手臂勾住甲○○頸部將之拖出
    門外，甲○○因重心不穩，即以右手扳住鐵門邊牆緣，丙○○見狀仍執意關門，致甲○○右手遭鐵門夾住，嗣因鄰居戊○○聽聞吵鬧聲上樓查看，見甲○○右手夾於門縫，遂按門
    鈴請丁○○開門，甲○○再次進入屋內後，又與丙○○發生
    爭執，丙○○接續上開傷害之犯意，復以手臂勾住甲○○頸
    部將之拖出門外，並以手推甲○○，致甲○○摔落下一樓層
    之階梯，因而受有頸部、右手、右踝、右足挫傷之傷害。
二、案經甲○○訴由臺北縣政府警察局中和分局報請臺灣板橋地
    方法院檢察署檢察官偵查後，聲請簡易判決處刑。
    理  由
壹、程序方面：
一、按被告以外之人於審判外之言詞或書面陳述，除法律有規定
    者外，不得作為證據；再按下列文書，亦得為證據：一除顯
    有不可信之情況外，公務員職務上製作之紀錄文書、證明文
    書。二除顯有不可信之情況外，從事業務之人於業務上或通
    常業務過程所須製作之紀錄文書、證明文書。三除前二款之
    情形外，其他於可信之特別情況下所製作之文書，亦得為證
    據。刑事訴訟法第一百五十九條第一項、第一百五十九條之
    四分別定有明文。經查，卷附亞東紀念醫院所出具之告訴人
    甲○○之診斷證明書、病歷，乃被告以外之人，即從事診斷
    之上開醫院醫師於審判外所為之書面陳述，屬於傳聞證據。
    又該等診斷證明書，為民間醫院之醫師針對個案而製作之診
    斷書，雖與刑事訴訟法第一百五十九條之四第一款所示之公
    務員職務上製作之紀錄文書或證明文書不符，亦與刑事訴訟
    法第一百五十九條之四第二款所示之於通常業務過程不間斷
    、有規律而準確記載，大部分紀錄完成於業務終了前後，並
    未預見日後可能提供作為證據之紀錄文書或證明文書有間，
    然查，醫師依醫師法第十七條之規定，如無法令規定之理由
    ，不得拒絕診斷書之交付，且若出具與事實不符之診斷書，
    依醫師法第二十八條之四第五款之規定，可處新臺幣十萬元
    以上五十萬元以下罰鍰，並得併處限制執業範圍、停業處分
    一個月以上一年以下或廢止其執業執照；情節重大者，並得
    廢止其醫師證書，可知醫師出具之診斷書若有錯誤、虛偽，
    醫師之執業執照、醫師證書均可能因而廢止，是其正確性甚
    高，且司法機關隨時可以調取醫師依醫師法第十二條規定而
    製作，並由醫師執業之醫療機構依醫療法第四十八條規定保
    存之病歷與之相互核對，設有錯誤，甚易發現並糾正，是以
    ，上開診斷證明書與病歷應與公務員職務上製作之文書具有
    同等程度之可信性，屬於刑事訴訟法第一百五十九條之四第
    三款所稱之其他於可信之特別情況下所製作之文書，自應認
    得為證據，而有證據能力。
二、本件認定事實所引用之卷內其他卷證資料，並無證據證明係
    公務員違背法定程序所取得，且檢察官、被告於本院準備程
    序及審判期日時均表示無意見而不予爭執，且迄至言詞辯論
    終結前亦未再聲明異議，依刑事訴訟法第一百五十九條之五
    第一項之規定，本件認定事實所引用之其他證據，均有證據
    能力。
貳、實體方面：
一、訊據被告丙○○固坦承以手勾甲○○的脖子，將之拖出門外
    ，並造成甲○○頸部受傷等情，惟矢口否認有何以門夾傷甲○○之手或推倒甲○○之傷害犯行，辯稱：除了甲○○頸部
    的傷之外，其餘傷勢均非其造成云云。
二、經查，前揭犯罪事實業經證人即告訴人甲○○於警、偵訊時
    證述綦詳，核與證人戊○○於檢察官偵訊時及本院審理時之
    證述情節相符，並有亞東紀念醫院診斷證明書及病歷資料各
    一份在卷可稽，且被告亦自承以手臂勾告訴人頸部，將告訴
    人拉出門外，致告訴人頸部受傷之情，足見證人甲○○之指
    訴非虛。另證人即被告之母乙○○○於偵查中具結證稱：因
    為告訴人不出去，本來被告用拉的，後來用手有束住脖子及
    肩膀拖出去、被告一拉告訴人出去，就看到告訴人坐在鐵門
    門口的樓梯第一階等語，復於本院審理時證稱：當時被告要
    拉告訴人的手，但告訴人手拉著門，拖不出去，後來被告就
    用手臂勾告訴人肩膀把她弄出去等語，及證人戊○○迭於檢
    察官偵查及本院審理時具結證稱：我看到告訴人的手指夾在
    門縫，我問她會不會痛，她說還好可以忍耐、我看到告訴人
    下來，腳一拐一拐，頭歪歪的、屁股都是灰塵、走路搖搖擺
    擺的，手一直在發抖、我確實有看到告訴人的手被外面的鐵
    門夾住等語，俱與告訴人所指證遭被告以手臂束住頸部拖出
    門外、告訴人以右手扳住門邊牆壁遭被告關門夾住、經被告
    推擊跌坐下一樓層樓梯間之情節，及上開診斷證明書、病歷
    所載告訴人甲○○受傷情形包括頸部、右手、右踝、右足挫
    傷等情相當。再者，證人戊○○與告訴人素不相識，與被告
    亦無仇隙，偶然見聞上情，當無甘冒偽證刑責，刻意誣陷被
    告之理，且證述內容亦合情理，應值採信。被告辯稱：告訴
    人係自己頭暈摔下去、鐵門不可能夾出傷、告訴人所受之傷
    係假造云云，均無足採，本案事證明確，被告犯行洵堪認定
    ，應予依法論科。
三、按家庭暴力者，謂家庭成員間實施身體或精神上不法侵害之
    行為；又家庭暴力罪者，謂家庭成員間故意實施家庭暴力行
    為而成立其他法律所規定之犯罪，家庭暴力防治法第二條第
    一項、第二項著有明文。查告訴人甲○○為被告之妻，二人
    間具有家庭暴力防治法第三條第一款所定配偶之家庭成員關
    係，是核被告所為，係犯刑法第二百七十七條第一項之普通
    傷害罪。又被告上開傷害犯行亦屬家庭暴力防治法第二條第
    二項之家庭暴力罪，惟因家庭暴力防治法之前揭條文並無罰
    則規定，是此部分犯行僅依刑法普通傷害罪之規定予以論罪
    科刑，附此敘明。原審以被告犯罪事實明確，援引刑事訴訟
    法第四百四十九條第一項前段、第三項、第四百五十四條第
    二項、刑法第二百七十七條第一項、第四十一條第一項前段
    、刑法施行法第一條之一第一項、第二項前段，量處被告拘
    役三十日，並諭知易科罰金之折算標準，認事用法均無違誤
    ，量刑亦屬妥適，被告上訴空言否認犯罪，為無理由，應予
    駁回。
據上論斷，應依刑事訴訟法第四百五十五條之一第一項、第三項
、第三百六十八條，判決如主文。
本案經檢察官謝岳龍到庭執行職務。
中    華    民    國    97    年    3    月     5     日
              刑事第十五庭    審判長法  官  陳  鴻  清
                                    法  官  朱  嘉  川
                                    法  官  劉  安  榕
上列正本證明與原本無異。
本判決不得上訴。
                                    書記官  陳  盈  真
中    華    民    國    97    年    3     月    10    日
附錄本案論罪科刑法條全文：
中華民國刑法第277條
傷害人之身體或健康者，處3 年以下有期徒刑、拘役或1 千元以
下罰金。
犯前項之罪因而致人於死者，處無期徒刑或7 年以上有期徒刑；
致重傷者，處3 年以上10年以下有期徒刑。


司法院資訊處製作；財團法人民間司法改革基金會備份。
